【裁判字號】    96,再,2
【裁判日期】    970103
【裁判案由】    再審之訴
【裁判全文】
臺灣苗栗地方法院民事判決                 96年度再字第2號
再審原告    乙○○
再審被告    甲○○
上列當事人間債務人異議之訴事件，再審原告對於民國96年6 月
21日本院95年度訴字第494 號確定判決提起再審之訴，本院判決
如下：
    主  文
再審原告之訴駁回。
再審訴訟費用由再審原告負擔。
    事實及理由
一、按再審之訴，應於30日之不變期間內提起；前項期間自判決
    確定時起算，判決於送達前確定者，自送達時起算；民事訴
    訟法第500 條第1 項、第2 項前段分別定有明文。又判決，
    於上訴期間屆滿時確定；撤回上訴者，喪失其上訴權；同法
    第398 條第1 項前段、第459 條第3 項亦分別定有明文。查
    本院95年度訴字第494 號民事判決（下稱原確定判決），係
    於民國96年6 月25日送達再審原告，經再審原告提起上訴後
    ，嗣又於同年7 月2 日以書狀撤回上訴，此有送達證書、民
    事撤銷抗告（應為撤回上訴）聲請狀附於原確定判決卷宗內
    可查，是原確定判決於再審原告撤回上訴時即96年7 月2 日
    確定，再審原告於同年7 月16日向本院提起本件再審之訴，
    未逾30日之法定不變期間，合先敘明。
二、再審原告訴之聲明及事實理由如附件之再審起訴狀及補充再
    審理由狀所載；再審被告則尚未提出任何聲明或陳述。
三、按民事訴訟法第496 條第1 項第1 款所謂適用法規顯有錯誤
    ，係指確定判決所適用之法規，顯然不合於法律規定，或與
    司法院現尚有效及大法官會議之解釋，或最高法院尚有效之
    判例顯然違反，或消極的不適用法規，顯然影響判決者而言
    ，最高法院86年度台再字第102 號判決意旨可資參照。次按
    適用法規顯有錯誤者，固得以再審之訴對於確定終局判決聲
    明不服，但當事人已依上訴主張其事由或知其事由而不為主
    張者，不在此限，民事訴訟法第496 條第1 項定有明文。又
    「第二審判決是否有民事訴訟法第496 條第1 項第1 款所定
    適用法規顯有錯誤或第2 款判決理由與主文顯有矛盾之情形
    ，於該判決送達當事人之時，即可知悉，如當事人對之聲明
    不服，自非不得依上訴主張之，以求救濟。如不依上訴主張
    其事由，任令第二審判決發生確定之效果，即應受民事訴訟
    法第496 條第1 項但書之限制，不得對之提起再審之訴」、
    「上訴人係以台灣桃園地方法院○○年度更字第○號確定判
    決有民事訴訟法第496 條第1 項第1 款適用法規顯有錯誤之
    情形，向該法院提起再審之訴。查台灣桃園地方法院上開判
    決有無適用法規顯有錯誤之情形，上訴人於收受上開判決正
    本之送達時，即可知悉，乃上訴人於民國79年3 月6 日收受
    該判決正本後，知其事由而不為主張，未對該判決提起上訴
    ，坐令確定，揆之上開說明，自不得據以提起再審之訴，其
    所提再審之訴為無理由。」；最高法院83年台上字第912 號
    、80年度台上字第719 號判決意旨分別可供參照。
四、經查：
（一）依再審原告於前開書狀中所陳內容，多係主張另案之本院
      93年度訴字第80號分割共有物確定判決違背最高法院判例
      及司法院大法官會議解釋，不能成為有效之執行名義云云
      ，至於針對原確定判決部分，再審原告僅於再審起訴狀再
      審理由欄第8 點中聲稱：再審被告並未就本院96年1 月22
      日之裁定（依其所提證物，應係指本院96年度聲字第4 號
      停止強制執行之裁定）提起抗告，該項裁定已於同年2 月
      7 日確定，依民事訴訟法第238 條第1 項規定（查該法條
      僅有本文及但書，並未區分第1 項或第2 項以下各項，上
      開「第1 項」部分應係再審原告誤載），該判決適用法規
      顯有錯誤云云，惟查上開法條規定「裁定經宣示後，為該
      裁定之法院、審判長、受命法官或受託法官受其羈束；不
      宣示者，經公告或送達後受其羈束。但關於指揮訴訟或別
      有規定者，不在此限。」，係就裁定之羈束力加以明定，
      核與原確定判決兩不相涉，至於前揭本院96年度聲字第4
      號停止強制執行之裁定，僅係准許再審原告提供擔保後，
      就本院95年度執字第12842 號執行事件之強制執行程序，
      於原確定判決終結（含判決確定、和解或撤回起訴等）前
      暫予停止，並非撤銷上開強制執行程序，該強制執行程序
      是否得予撤銷，仍應依原確定判決之結果定之；嗣後原確
      定判決就再審原告撤銷強制執行程序之請求予以駁回，與
      前開暫時停止強制執行程序之裁定係屬二事，自無何種違
      反裁定羈束力且適用法規顯有錯誤之情形可言，難認再審
      原告上開主張為有理由。此外未見再審原告具體揭示原確
      定判決尚有其他適用何項法規、解釋、最高法院現尚有效
      之判例有所錯誤，及其條號、字號、內容、旨趣為何，或
      係消極的不適用何款法規而有顯然影響原確定判決之情形
      ；再審原告於前開書狀中以大篇幅內容陳述對於本院93年
      度訴字第80號確定判決之意見，猶執陳詞聲稱該項判決並
      無執行名義，而空言主張原確定判決適用法規顯有錯誤云
      云，洵屬無據。
（二）再者，縱使原確定判決確有再審原告所主張適用法規顯有
      錯誤之再審事由，再審原告於原確定判決送達後，自可對
      於其所認為原確定判決適用法規顯有錯誤之處提起上訴加
      以救濟，且再審原告亦確曾具狀對於原確定判決聲明不服
      （再審原告當時將上訴聲明狀誤繕為抗告狀），經核其於
      前開書狀中所為聲明、陳述及主張之理由，與本件再審起
      訴狀中所載意旨大致相同，足見再審原告於原確定判決送
      達後確定前，已可知悉原確定判決是否有適用法規顯有錯
      誤之情形，倘有不服，應得提起上訴請求救濟，然再審原
      告於提起上訴後復行撤回上訴（再審原告當時將撤回上訴
      狀誤繕為撤銷抗告狀），坐令原確定判決發生確定之效果
      ，即與前揭民事訴訟法第496 條第1 項但書「知其事由而
      不為主張」之情形相當，揆諸上開法條規定及最高法院裁
      判意旨，自無准許再審原告就前開得依上訴程序加以主張
      之事由據以提起再審之訴之餘地，從而，再審原告以原確
      定判決有適用法規顯有錯誤之情形而提起再審，於法尚有
      未合，不應准許。
五、綜上所析，依再審原告之陳述，尚難認為原確定判決有何適
    用法規顯有錯誤之再審理由，縱使確有何種適用法規顯有錯
    誤之情形，再審原告於收受原確定判決後，既未依上訴程序
    加以主張，而任令其確定在案，亦不得復行提起再審之訴，
    是再審原告聲稱原確定判決有適用法規顯有錯誤之情事，而
    提起本件再審之訴，顯無再審理由，爰依民事訴訟法第502
    條第2 項規定，不經言詞辯論，逕以判決駁回之。
六、本件事證已臻明確，再審原告所提其餘攻擊方法及證據經審
    酌之後，核與判決結果不生影響，爰不一一論述，附此敘明
    。
七、據上論結，本件再審之訴為無理由，依民事訴訟法第502 條
    第2 項、第78條，判決如主文。
中    華    民    國    97    年    1     月    3     日
                  民事庭法  官  邱光吾
以上正本係照原本作成。
如對本判決上訴，須於判決送達後20日內向本院提出上訴狀
                        書記官  葉燕蓉
中    華    民    國    97    年    1     月    3     日


司法院資訊處製作；財團法人民間司法改革基金會備份。
